臺灣彰化地方法院民事判決　96年度訴字第187號
原　　　告　戊○○
被　　　告　丁○○
訴訟代理人　丙○○
上列當事人間請求撤銷增值稅申報事件，本院於民國九十六年四
月二十七日言詞辯論終結，茲判決如下：
    主  文
被告應會同原告至彰化縣稅捐稽徵處北斗分處撤銷坐落彰化縣田
尾鄉○○○段三二－六地號及同段二三－六地號土地移轉增值稅
申報（彰化縣稅捐稽徵處北斗分處九十五年九月一日收件第00
00000000000號及第0000000000000號
）。
訴訟費用新臺幣參仟元由被告負擔。
    事實及理由
一、原告起訴主張：
（一）其與被告間買賣坐落彰化縣田尾鄉○○○段第三二－六地
      號、同段第二三－六地號土地，並經向彰化縣稅捐稽徵處
      北斗分處申報土地移轉增值稅在案（彰化縣稅捐稽徵處北
      斗分處九十五年九月一日收件第00000000000
　　　00－0及第0000000000000－一），因被
      告已無意購買且未履行雙方於九十五年八月十一日訂定之
　　　土地買賣契約書所約定條款，且藉口界址有所爭議，不願
  　　履行交款程序。原告仍於九十五年十月十三日通知被告增
    　值稅單已開立應依約履行，界址問題應依照契約內容約定
      處理，並經雙方代理人甲○○代書傳真給被告收受。綜合
      上述，被告並無意願履行契約，依兩造買賣契約書第十四
      條「甲方（即被告）違約後．．．如於本不動產已提出所
      有權移轉申報增值稅、契稅而尚未登記時，應負會同乙方
      （即原告）向有關機關申請撤銷之義務。」之約定，被告
      應會同申請撤銷移轉增值稅申報。並聲明如主文第一項所
      示。
（二）對被告答辯之陳述：
  １、被告雖辯稱系爭土地之界址有問題，然原告業已請仲介人
      方永滿與占用人陳竹下先生協調，陳竹下並已承諾無條件
      歸還占用之部分，原告亦以存證信函通知被告在案，系爭
      土地被占用部分，業已排除。
  ２、契約訂立前被告亦曾到現場看過系爭土地，而於訂約時，
      被告所找之代書甲○○亦有當面逐條告知被告契約之內容
      ，被告於充分瞭解契約內容與事實後，並當場聲稱系爭二
      筆土地合併之事，田尾鄉公所有人可幫忙辦理，才簽訂契
      約。
  ３、兩造訂約後，雙方約定完稅款於九十五年九月六日在代書
      處交付第一次款項，然被告竟於九十五年九月五日要求變
      更買賣條件，為原告所不接受。嗣經原告於九十五年九月
      十四日催告被告應履行契約及回覆來函，再於同年十月十
      九日催告被告履行契約，但被告均表示不願履行契約，原
      告因被告違約，仍依契約第十二條之約定解除契約。
二、被告則以：
（一）其向原告購買系爭二筆土地時，因原告佯稱系爭二筆土地
      可合併為一筆，並與方永滿一唱一和，使被告誤信得以合
      併，始願為購買，然事後竟不能合併，並且界址亦有爭議
      ，是被告已不願意購買系爭二筆土地，只請求原告將訂金
      新臺幣（下同）三十萬零五百元返還被告等語置辯。並聲
      明：原告之訴駁回。
（二）原告委託仲介方永滿為順利出售系爭二筆土地，連袂向被
      告鼓吹詐稱：土地極有潛在價值，可以合併使用，並保證
      該土地地形完整，無任何爭議性之地上建築物等語。更提
      供一份九十四年十一月間所申請之地籍圖給被告觀看，被
      告乃於九十五年八月三日依方永滿之要求，給付斡旋金二
      萬五千元。嗣於同年八月十一日下午五時許，會同原告乃
      方永滿至系爭土地現場，查看土地現狀，原告即拿出地籍
      圖向被告詐稱：系爭二筆土地位置均與地籍圖謄本相仿。
      被告不疑有他，乃於當日下午六時許，與原告等人一同至
      代書甲○○之事務簽訂不動產買賣契約。簽約後被告及配
      偶乙○○發覺有異，乃於九十五年九月五日再自行前往查
      看系爭土地，依鑑界人員所訂立之界標，發現與原告所述
      情形不符，並遭他人占用，乃於九十五年九月七日以台北
      三張犁郵局第一三七七號存證信函，及於同年十月十三日
      委託通律法律事務所楊永成律師以台北北門郵局第四九四
      六號函通知原告迅速解決越界建築及占用之爭議，惟原告
      均藉故拖延。
（三）本件不動產買賣契約既因可歸責原告之事由致不能完成契
      約內容，被告並以上開存證信函之送達，作為解除契約之
      意思表示，系爭不動產買賣契約既已合法解除，原告自不
      得請求被告會同申請撤銷土地移轉增值稅之申報。
三、兩造不爭執事項：
  (1)兩造有於九十五年八月十一日訂立系爭不動產買賣契約書。
  (2)上開契約書係購買彰化縣田尾鄉○○○段二三－六地號及同
    段三二－六地號二筆土地之全部，價金為二百七十五萬五千
    元。
四、兩造爭執事項：
    被告不給付價金是否違約。
五、得心證之理由：
（一）原告主張其與被告間買賣坐落彰化縣田尾鄉○○○段第三
      二－六地號、同段第二三－六地號土地，並經向彰化縣稅
      捐稽徵處北斗分處申報土地移轉增值稅在案（彰化縣稅捐
      稽徵處北斗分處九十五年九月一日收件第0000000
      000000－0及第0000000000000－一
　　　），因被告已無意購買且未履行雙方於九十五年八月十一
　　　日訂定之土地買賣契約書所約定條款，且以界址有所爭議
  　　，不願履行交款之事實，業據其提出不動產買賣契約書及
    　彰化縣稅捐稽徵處土地增值稅不課徵證明書（北斗分處）
      二紙為證，並為被告所不爭執，堪信原告主張此部分之事
      實為真正。
（二）被告雖以原告稱系爭二筆土地得以合併其才願意購買，惟
      實不能合併，被告始不願給付價款等語置辯。然查：證人
      即被告之夫乙○○到院證稱：其與被告在要買系爭二筆二
      地時有到現場查看，知道二筆土地沒有連在一起，有一段
      距離等語。另證人方永滿到院證稱：到現場查看時系爭二
      筆土地並沒有相鄰，被告也知道土地沒有相鄰，當時伊並
      將地籍圖拿給被告觀看；在代書處代書有無說不能合併伊
      沒有聽到，但是伊有聽到被告有說公所有認識的人，可以
      辦理合併等語。再被告亦具狀陳稱：其有到現場查看系爭
      土地，原告並有拿地籍圖給伊觀看等語。依前揭證人及被
      告之陳述以觀，被告既已到現場查看系爭土地，且看過地
      籍圖，則其係明知系爭二筆土地並不相鄰，及系爭土地之
      地形為何甚明。又不相鄰之土地根本不能辦理合併，此為
      一般之常識，兩造焉有不知之理，原告豈會以二筆土地得
      以合併為說詞，遊說被告購買系爭二筆土地，此與一般經
      驗法則有違。再被告亦未提出證據以證明原告確有告知系
      爭二筆土地得以合併之事實，是被告前揭所辯，應係為事
      後不願購買系爭土地所為之陳述，應不可採。
（三）被告再以系爭土地遭他人占用為由，不願給付買賣價金等
      語置辯。按兩造所訂定之不動產買賣契約書第十三條約定
      ：「乙方（即原告）保證本約產權完整，絕無一物二賣或
      與他人發生任何糾葛及設定他項權利或租約等情事，倘有
      類似情事發生或第三人提出主張任何權利查封時，應於甲
      方（即被告）支付第二次款前負責排除，並賠償甲方因此
      所受之一切損害，若逾期仍未理直，甲方得不經催告逕行
      解除契約，乙方並應依本約第十二條規定負責違約賠償責
      任。」，是依前揭約定本件買賣契約之系爭土地縱有遭他
      人占用，亦應於原告不予排除，被告始得解除契約。經查
      ，１：證人乙○○證稱：代書甲○○是伊國中同學，才找
      他辦理，簽約時甲○○大致上有說明契約之內容，在第二
      次付時．．．代書才說測量後土地有可能被占用到，伊與
      被告才再於九十五年九月五日到現場查看系爭土地有無被
      占用；當初伊等並沒有立即表示不願意買，只要求沒有瑕
      疵的土地先辦理過戶，有瑕疵的部分，伊等再請律師辦理
      ，因為原告要求現狀點交，伊等不同意，是等到伊等告原
      告刑事案件後才不願意買系爭土地等語。２：證人方永滿
      到院證稱：系爭土地測量後，有些許被鄰居占用，但協調
      後鄰居願意將土地還給原告來點交；測量時是在還沒有交
      第一期款之前，至於被告為何不交第一期款伊不清楚，不
      過當時兩造有要求伊去跟鄰地的人協調，伊協調後鄰地的
      人也同意歸還土地，但被告還是不同意繳交第一期款等語
      。３、證人甲○○到院證稱：本件鑑界時兩造都沒有到場
      ，因界址有問題，所以請兩造到伊辦公室，被告表示伊看
      的界址與鑑界界址不同，伊協調後，由原告跟占用之人協
      調，嗣後原告並已協調成立，要伊去寫切結書，因兩造有
      糾紛，所以伊沒有去寫；原告與占用之人有達成協議，但
      協議內容伊不清楚等語。４、由前開證人之證述觀之，系
      爭土地雖有遭鄰地所有人占用，然業經證人方永滿協調後
      同意交還，則原告業已遵守上開契約之約定，及被告之要
      求與占用人達成協議，已處於得以依約交付系爭土地之情
      形，並無如被告所稱無法點交，是被告前揭所辯，亦無可
      採。
（四）按兩造不動產買賣契約書第十四條約定「甲方（即被告）
      違約不付清價金，除應受本約第十二條規定拘束外，如於
      本不動產已提出所有權移轉申報增值稅、契稅而尚未登記
      時，應負會同乙方（即原告）向有關機關申請撤銷之義務
      。」，有不動產買賣契約書在卷可稽。原告主張被告已不
      願買受系爭二筆土地，被告於本院亦表示其已不願意購買
      系爭二筆土地等語。是本件買賣契約已無法完成，且被告
      不願給付價金並無法律上之理由，已如前述，應屬可歸責
      於被告之事由致無法履約，又原告已將系爭二筆土地向稅
      捐機關申報移轉增值稅，亦有原告提出之土地增值稅不課
      徵證明書二紙在卷可稽，故原告前揭請求，即屬有據。
六、從而，原告依履行契約之法律關係，請求被告應會同原告至
    彰化縣稅捐稽徵處北斗分處撤銷坐落彰化縣田尾鄉○○○段
　　三二－六地號及同段二三－六地號土地移轉增值稅申報（彰
  　化縣稅捐稽徵處北斗分處九十五年九月一日收件第0000
    000000000號及第0000000000000號
    ），為有理由，應予准許。
七、本件事實已臻明確，兩造其餘攻擊防禦方法，均與本件判決
    結果不生影響，無一一審究之必要，並此敘明。
八、據上論結，原告之訴為有理由，依民事訴訟法第七十八條，
    判決如主文。
中　　華　　民　　國　　96　　年　 　5　　月　　11　　日
                  民事第二庭    法　官　陳秋錦
以上正本係照原本作成。
如對判決上訴，應於判決送達後20日內向本院提出上訴狀。
中　　華　　民　　國　　96　　年　 　5　　月　　11  　日
                      　　　    書記官　蘇美苓
